【裁判字號】    92,再微,12
【裁判日期】    920730
【裁判案由】    再審之訴
【裁判全文】
臺灣臺北地方法院民事判決                          九十二年度再微字第一二號
    再審  原告  日盛國際商業銀行股份有限公司
    法定代理人  陳國和
    訴訟代理人  蔡明福
    再審  被告  甲○○
右當事人間請求再審之訴事件，再審原告對於本院民國九十二年四月三十日九十二年
小上字第七四號確定判決提起再審之訴，本院判決如左：
    主    文
再審之訴駁回。
再審訴訟費用新台幣壹仟壹佰柒拾玖元由再審原告負擔。
    理    由
一、按小額訴訟程序第二審為法律審，其所為判決，以第一審判決所確定之事實為基
    礎，故民事訴訟法第四百九十六條第一項第一款所謂適用法規顯有錯誤，對小額
    訴訟程序第二審判決言，應以該判決依據第一審判決所確定之事實而為之法律上
    判斷，有適用法規顯有錯誤之情形為限。所謂適用法規顯有錯誤，係指確定裁判
    所適用之法規，顯然不合於法律規定，或與司法院現尚有效之解釋及大法官會議
    之解釋，或最高法院現尚有效之判例顯然違反者而言。又以判決違背經驗法則，
    應於理由狀中具體指摘，並揭示該經驗法則。再審之訴顯無理由者，得不經言詞
    辯論，以判決駁回。同法第五百零二條第二項定有明文。
二、本件再審理由略以：以目前社會習慣，信用卡交易實為普遍，信用卡預借現金亦
    屬常態，信用卡於自動化設備辦理預借現金與金融卡相同，必須配合密碼使用，
    若無密碼或密碼有誤，自動化設備即會將該卡沒收，絕不可能完成預借現金交易
    。再審被告雖否認收到預借現金密碼函，然從諸多事實及證據皆可證明，再審被
    告已收受預借現金密碼函且未將信用卡及密碼分開保管，致遭人盜用，原確定判
    決一昧要求再審原告應就係爭信用卡之密碼曾寄予被告之事實負舉證責任，其判
    決違背一般經驗法則，而有民事訴訟法第四百九十六條第一項第一款判決違背法
    令之再審事由云云。
三、按當事人主張有利於己之事實者，就該事實負有舉證責任，為民事訴訟法第二百
    七十七條前段所明定。原確定判決以再審原告不能證明已將密碼函寄送予再審被
    告，而為再審原告不利之判決，於法並無不合。再審原告對於原確定判決就本件
    舉證責任之分配有何違背法令之情形，並未具體指摘，徒以一般信用卡借款必須
    有信用卡及密碼函配合，始得為之，推論再審原告已收受密碼函，惟此僅係其一
    己之推測，並非一般之經驗法則；此外，對於原確定判決依原一審判決確定之事
    實所為之法律判斷，違背何經驗法則，亦未具體指摘，其提起本件再審之訴，顯
    無理由，應予駁回。並依後附計算書確定本件訴訟費用額如主文所示金額。
四、據上論結，本件再審顯無理由，依民事訴訟法第五百零二條第二項、第四百三十
    六條之十九第一項、第七十八條，判決如主文。
計   算   書
項      目                金  額（新台幣）          備    註
再審裁判費                一○七七元
再審郵費                    一○二元
合      計                一一七九元
中      華      民      國    九十二    年      七      月     三十     日
                                  民事第五庭審判長法  官    吳青蓉
                                                  法  官    周美雲
                                                  法  官    吳素勤
本判決不得上訴
中      華      民      國    九十二    年      七      月     三十     日
                                                  書記官    曾寶生


司法院資訊處製作；財團法人民間司法改革基金會備份。
